【裁判字號】    95,交易,392
【裁判日期】    951219
【裁判案由】    過失致死
【裁判全文】
臺灣高雄地方法院刑事判決             95年度交易字第392號
公  訴  人  臺灣高雄地方法院檢察署檢察官
被      告  甲○○
上列被告因過失致死案件，經檢察官提起公訴（94年度偵字第
24465 號），本院判決如下：
    主  文
甲○○無罪。
    理  由
一、公訴意旨略以：被告甲○○於民國94年10月21日7 時45分許
    ，駕駛車牌號碼ZE-1691號自用小客車，沿高雄市左營區○
    ○○路由南向北方向行駛，本應注意汽車行進中駕駛人應注
    意車前狀況，隨時採取必要安全措施，而依當時天候晴、日
    間自然光線、乾燥無缺陷亦無障礙物且視距良好之市區道路
    等情形觀之，又無不能注意之情事，竟疏未於注意車前狀況
    ，由自由四路正欲右轉進入華夏路時，不慎撞擊對向車道由
    文學路左轉進入華夏路口，由賴廖金英駕駛之車牌號碼WWW-
    801號輕型機車，致賴廖金英人車倒地，全身受有多處鈍挫
    傷，雖經送醫急救，仍於當日上午9 時許，因多處鈍挫傷出
    血性休克而不治死亡，因認被告涉犯刑法第276 條第1 項之
    過失致死罪嫌等情。
二、公訴人認被告涉有右開犯嫌，係以被告甲○○之陳述、道路
    交通事故現場圖、調查報告表 (一)、(二)、車禍現場照片
    39幀、勘驗筆錄、相驗屍體證明書及驗斷書等為憑。訊據被
    告甲○○堅決否認有何過失致人於死之犯行，辯稱：我是從
    高雄市左營區○○○路右轉並進入到華夏路，被害人才騎機
    車從文學路擦撞我，我見到她時，有向右閃避，所以我沒有
    不注意車前狀況，我無過失。我瞥見被害人時，她從左後側
    過來，我的車頭已經向東在華夏路上，所以我看到她時，她
    從左後側過來，我有閃避，但她過來擦撞我的車，才造成本
    件事故。我遵守交通規則也在我的車道行駛，如果被害人遵
    守交通法規本案就不會發生等語。
三、按犯罪事實應依證據認定之，無證據不得推定其犯罪事實，
    刑事訴訟法第一百五十四條定有明文。又認定不利於被告之
    事實，須依積極證據，苟積極證據不足為不利於被告事實之
    認定時，即應為有利於被告之認定，更不必有何有利之證據
    （最高法院三十年上字第八一六號判例參照）。
四、經查：
  1.本件被害人賴廖金英因本件車禍而人車倒地，致全身受有多
    處鈍挫傷，雖經送醫急救，仍於當日上午9時許，因多處鈍
    挫傷出血性休克而不治死亡之事實，業經檢察官督同檢驗員
    相驗明確，製有勘驗筆錄、相驗屍體證明書及驗斷書在卷足
    憑，是被害人確因本件車禍導致死亡無誤。然被告對於本件
    車禍之發生是否確有過失，尚難逕由上開相驗結果認定，合
    先敘明。
  2.被告駕駛上開汽車與被害人所騎乘之機車碰撞地點，係位於
    高雄市○○路西向東近自由路、文學路口附近設有分隔島之
    快車道，此可自機車倒於華夏路由西往東之快車道上，且機
    車倒地之刮地痕起點亦落於同路西向東快車道等情可知，而
    機車倒地位置及機車倒地刮地痕起點，則有道路交通事故現
    場圖（警卷第12頁）及現場照片4 張在卷可稽（警卷第22
    、23頁），並經本院當庭勘驗現場路口監視攝影紀錄，錄影
    畫面顯示94年10月21日上午7 點35分53秒時，被告汽車與被
    害人騎乘機車出現華夏路口、同日上午7 點35分54秒：被告
    汽車已行駛轉入至快車道時，與被害人機車擦撞，被害人機
    車被撞倒在地等情無誤，且被告所駕駛之上開汽車因與被害
    人機車撞擊受損處為左前方車燈下方保險桿處（見警卷第
    26-28 頁照片），被害人機車因撞擊受損處則為右側車身處
    （見警卷第31、32頁照片），而被告又係從自由路右轉而來
    ，衡諸一般經驗法則，被害人於本件車禍發生時顯非行駛於
    被告前方，亦非自被告前方騎乘機車而來，而係從被告車輛
    之左方行駛至該處無誤。被告辯稱伊從自由四路右轉並進入
    到華夏路，被害人才騎機車從文學路左轉進入華夏路而擦撞
    伊等語，自堪信與事實相符，則依上述車輛行進方向及擦撞
    之發生原因觀之，能否認被告有違反注意車前狀況之義務，
    顯非無疑。
  3.再者，而被告既依規定駕車右轉行駛進入華夏路設有分隔島
    之快車道上，被害人始騎乘機車行至該處與被告發生撞擊，
    已如前述，而文學路與華夏路口亦設有機車兩段式左轉之遵
    行標誌，此有現場照片1 張在卷可佐（警卷第41頁），被害
    人騎乘上開機車欲自文學路左轉進入華夏路，自應依規定以
    兩段式左轉之方式為之，然其於本件事故發生時既已行駛至
    華夏路快車道處而與被告發生擦撞，足見被害人並未遵守兩
    段式左轉之規定甚明，高雄市政府交通局車輛行車事故鑑定
    委員會亦據此鑑定本件被害人未兩段式左轉為肇事原因，被
    告則無肇事原因在案，此有該委員會94年12月15日鑑定意見
    書1 份附卷可參（偵卷第27頁），是亦難認被告對於本件車
    禍之發生有何未盡注意車前狀況之情，而難認其有何過失。
五、綜上所述，公訴人因被告所駕車輛與被害人騎乘之機車發生
    擦撞，導致被害人傷重不治死亡，而認被告涉有過失致人於
    死之犯嫌，雖非無據，然綜合上開證據及卷內一切事證，尚
    不足以證明被告確有違反何種注意義務之過失犯行，其犯罪
    即屬不能證明，揆諸前開規定及說明，自應為被告無罪之諭
    知。
據上論斷，應依刑事訴訟法第301 條第1 項前段，判決如主文。
本案經檢察官乙○○到庭執行職務。
中    華    民    國    95    年    12    月    19    日
                      交通法庭  審判長法  官  高思大
                                      法  官  戴韻玲
                                      法  官  葉啟洲
以上正本證明與原本無異。
如不服本判決，應於判決送達後10日內，向本院提出上訴狀。
中    華    民    國    95    年    12    月    120   日
                                書記官  蔡語珊


司法院資訊處製作；財團法人民間司法改革基金會備份。
